【裁判字號】    97,訴,1205
【裁判日期】    971231
【裁判案由】    偽造文書
【裁判全文】
臺灣雲林地方法院刑事判決             97年度訴字第1205號
公  訴  人  臺灣雲林地方法院檢察署檢察官
被      告  甲○○
選任辯護人  王正宏律師
上列被告因偽造文書案件，經檢察官提起公訴（97年度偵字第49
14號），嗣因被告就被訴事實為有罪之陳述，經本院合議庭裁定
由受命法官獨任適用簡式審判程序審理，判決如下：
    主  文
甲○○共同未經許可入國，處有期徒刑陸月，如易科罰金，以銀
元參佰元折算壹日，減為有期徒刑參月，如易科罰金，以銀元參
佰元折算壹日，旅客出境登記表壹聯沒收。
    事  實
一、甲○○以仲介外籍勞工來臺為業，其於民國94年5 月16日在
    柬埔寨認識欲來臺打工之Linna Meng（柬埔寨女子，中譯為
    阿邦，下稱阿邦，業經另案判決確定），為賺取仲介費用，
    竟與阿邦共同基於未經我國主管機關內政部警政署入出境管
    理局（下稱入出境管理局，現已改為內政部入出國及移民署
    ）之許可入國之犯意聯絡，在柬埔寨某處以美金2 千元之代
    價向姓名年籍不詳之人取得Sea Seng Hy （柬埔寨女子，與
    我國人謝春花結婚，中譯為沈心莉，下稱沈心莉）柬埔寨國
    護照（護照號碼：N0000000號），並於同年月17日，由甲○
    ○陪同阿邦，持上開沈心莉之柬埔寨護照，自柬埔寨搭乘班
    機入境中正國際機場（現已更名為臺灣桃園國際機場），並
    由甲○○代阿邦在旅客出境登記表（一式兩聯）上姓名欄內
    填寫「沈心莉」及記載入境班次、啟程地、出生日期、國籍
    、護照號碼、入出境證字號、戶籍地等資料（惟旅客簽名欄
    【SIGNATURE 】內並未簽名）後，由阿邦持上開旅客出境登
    記表供入出境管理局查驗，經承辦人員實質查驗後，誤其為
    沈心莉本人，收繳其中1 聯，並使阿邦得以非法入境臺灣。
    嗣於97年3 月4 日下午4 時30分許，因阿邦居留期限將屆，
    前往內政部入出國及移民署彰化縣服務站辦理展延時，為警
    查獲上情，並扣得冒用之上開護照1 本及另一聯旅客出境登
    記表，始查悉上情。
二、案經彰化縣警察局溪湖分局報告彰化地方法院檢察署呈請臺
    灣高等法院檢察署令轉臺灣雲林地方法院檢察署檢察官偵查
    起訴。
    理  由
一、按本件被告甲○○所犯係死刑、無期徒刑、最輕本刑為3 年
    以上有期徒刑以外之罪，其於準備程序就前揭被訴事實為有
    罪之陳述，經受命法官告知簡式審判程序之旨，並聽取其與
    公訴人之意見後，本院認無不得或不宜改依簡式審判程序進
    行之情事，依刑事訴訟法第273 條之1 第1 項、第284 條之
    1 規定，裁定本件由受命法官獨任進行簡式審判程序，合先
    敘明。
二、上揭犯罪事實，業據被告於本院審理中坦承不諱，核與共犯
    阿邦於警詢、偵訊中之證述及臺灣彰化地方法院另案訊問時
    之供述均大致相符，並有沈心莉及阿邦本人之護照、旅客出
    境登記表、沈心莉之結婚證明書、駐越南台北經濟文化辦處
    之認證等影本、入出境個別查詢資料、外僑居留資料查詢、
    謝春花之戶籍資料、被告及沈心莉之入出境連結作業查詢資
    料、內政部入出國及移民署97年12月5 日移署境桃國賢字第
    09720320880 號函各1 份附卷可稽，綜上足認，被告前揭自
    白核與事實相符，應堪採為被告有罪之證據，則被告犯行堪
    以認定。
三、查被告行為後，刑法業於94年2 月2 日修正公布，並同自95
    年7 月1 日施行。而現行刑法第2 條第1 項規定「行為後法
    律有變更者，適用行為時之法律。但行為後之法律有利於行
    為人者，適用最有利於行為人之法律」，即行為後法律有變
    更者，應為「從舊從輕」之比較，針對刑法修正變更之部分
    ，自應就有利或不利於被告之一切相關情狀，綜其全部罪刑
    之結果而為比較，以定其應適用之法律（最高法院95年第8
    次刑事庭會議決議意旨參照）。茲比較如下：
  (一)刑法第28條共同正犯規定，有所修正，舊刑法第28條原規定
    「2 人以上共同『實施』犯罪之行為者，皆為共同正犯」，
    新法修正為「2 人以上共同『實行』犯罪之行為者，皆為共
    同正犯」，將舊法之「實施」修正為「實行」。原「實施」
    之概念，包含陰謀、預備、著手及實行等階段之行為，修正
    後僅共同實行犯罪行為始成立共同正犯。是新法共同正犯之
    範圍已有限縮，排除陰謀犯、預備犯之共同正犯。新舊法就
    共同正犯之範圍固有變動，惟新舊法之規定對本案被告並無
    有利或不利之情形，仍應適用修正前之規定。
  (二)依修正前刑法第33條第5 款規定，罰金刑為1 銀元以上，而
    有關銀元與新臺幣之折算標準，訂有「現行法規所定貨幣單
    位折算新臺幣條例」，規定罰金以1 銀元折算3 元新臺幣。
    而95年7 月1 日起，修正後刑法第33條第5 款則將罰金刑提
    高為新臺幣1 千元以上，並以百元計算之，經比較前後規定
    之刑度，應以修正前之規定對被告較為有利。
  (三)經綜合比較新舊法果，應以舊法（即行為時法）對被告有利
    ，自應依刑法第2 條第1 項前段規定，適用被告行為時法。
四、被告行為後，入出國移民法已於96年12月26日修正公布，並
    自97年8 月1 日起施行，修正後將舊法第54條移列為新法第
    74條，惟條文內容並無變更，兩者尚不生新舊法比較之問題
    ，自應適用裁判時法，合先敘明。按人民入出境，應向內政
    部警政署入出境管理局申請許可，未經許可者，不得入出境
    ，違反者，國家安全法第6 條第1 項設有處罰規定。又入出
    國及移民法於88年5 月21日制定公布，並自公布日開始施行
    ，其就未經許可入出國者，修正後第74條（即修正前第54條
    ）設有處罰規定，經比較國家安全法第6 條第1 項及入出國
    及移民法第74條之法定刑，均規定為「3 年以下有期徒刑、
    拘役或科或併科新臺幣9 萬元以下罰金」，二者刑罰相同，
    且就入出國及移民法第1 條之立法意旨係專就入出境事項所
    為之規範，應優於其他法律而適用，而依特別法優於普通法
    之原則，本件自應適用修正後入出國及移民法第74條之規定
    。是核被告所為，係犯修正後入出國及移民法第74條之未經
    許可入境罪。被告與阿邦就上揭犯行，有犯意之聯絡及行為
    之分擔，為共同正犯。又被告前雖曾因違反動產擔保交易法
    案件，經本院以87年度易字第1087號判處應執行有期徒刑4
    月確定，於89年4 月5 日易科罰金執行完畢，有臺灣高等法
    院被告全國前案紀錄表1 份在卷可按，惟本件被告犯罪時間
    已在前案執行完畢之5 年後，自不構成累犯，附此敘明。
五、本院審酌被告為賺取仲介費用，非法引進外籍勞工持他人護
    照入境臺灣工作，有害於我國對於外籍人士來臺管理之正確
    性，並對社會治安造成潛在危險，惟念其犯後於本院審理中
    終能坦承犯行，知所悔悟等一切情狀，量處如主文所示之刑
    。
六、被告行為後，刑法第41條關於易科罰金之規定業於94年2 月
    2 日修正公布，並同自95年7 月1 日施行，修正前刑法第41
    條第1 項前段規定「犯最重本刑為5 年以下有期徒刑以下之
    刑之罪，而受6 個月以下有期徒刑或拘役之宣告，因身體、
    教育、職業、家庭之關係或其他正當事由，執行顯有困難者
    ，得以1 元以上3 元以下折算1 日，易科罰金。」且被告行
    為時之易科罰金折算標準，修正前罰金罰鍰提高標準條例第
    2 條（現已刪除）規定，就其原定數額提高為1 百倍折算1
    日，則本件被告行為時之易科罰金折算標準，最高以銀元3
    百元折算1 日，經折算為新臺幣幣值後，為以新臺幣9 百元
    折算為1 日。而修正後刑法第41條第1 項前段規定「犯最重
    本刑為5 年以下有期徒刑以下之刑之罪，而受6 個月以下有
    期徒刑或拘役之宣告者，得以新臺幣1 千元、2 千元或3 千
    元折算1 日，易科罰金」，比較修正前後之易科罰金折算標
    準，以修正前之規定較有利於被告，本件自應適用修正前刑
    法第41條第1 項前段之規定，諭知被告易科罰金之折算標準
    。
七、被告犯罪後，中華民國九十六年罪犯減刑條例業已制定，經
    總統於96年7 月4 日公布，並自同年月16日起生效施行，被
    告之犯罪時間在96年4 月24日以前，經核亦無該條例所列不
    予減刑之情形，合於減刑條件，爰依該條例第2 條第1 項第
    3 款、第7 條之規定，於裁判時併減其宣告刑2 分之1 。
八、被告行為後，刑法第38條第1 項第3 款雖增列「犯罪所生之
    物」，並將修正前刑法第38條之「犯人」改為「犯罪行為人
    」，「左列」改為「下列」，然此僅為文字之修正及原有實
    務見解、法理之明文化，並不影響其所適用處罰之成罪或科
    刑條件之實質內容，非屬刑法第2 條所指之法律有變更者，
    毋庸依該規定為新舊法之比較，而應依一般法律適用原則，
    適用裁判時法（96臺上字第5971號判決意旨參照）。查被告
    代阿邦填寫之旅客出境登記表 (一式兩聯)， 一聯已於入國
    時由入出境管理局收繳，此有內政部入出國及移民署97年12
    月5 日移署境桃國賢字第09720320880 號函1 份在卷可參，
    已非阿邦所有，而無從宣告沒收，惟另一聯本應於出國時收
    繳之旅客出境登記表，仍屬阿邦所有，因本件犯罪所生之物
    ，爰依修正後刑法第38條第1 項第3 款規定，在共犯責任範
    圍內，併予宣告沒收。另扣案之沈心莉護照1 本，雖係供被
    告及阿邦犯罪所用之物，但應係沈心莉所有之物，非屬被告
    及阿邦所有之物，爰不為沒收之諭知。
九、公訴意旨另認：被告代阿邦填寫旅客姓名為「沈心莉」之旅
    客出境登記表及護照號碼NO290963號，以示為沈心莉本人入
    境本國，並行使該偽造之旅客出境登記表供入出境管理局查
    驗，足以生損害於我國入出境管理局對於入出境紀錄管理之
    正確性及沈心莉本人。因認被告另涉犯刑法第216 條、第21
    0 條之行使偽造私文書罪嫌。惟按刑法第217 條所稱之「偽
    造署押」，係指行為人冒用本人名義在文件上簽名或為民法
    第3 條第3 項所稱指印之類似簽名之行為者而言，如果僅在
    空白文書之姓名欄，書寫他人之姓名，其作用係識別人稱之
    用，而無簽名或類似與簽名有同一效力之行為者，即非該條
    所稱之署押，既非署押，即不生同法第219 條不問屬於犯人
    與否沒收之問題，最高法院80年度台非字第277 號判決要旨
    參照。經查，被告僅係代阿邦在旅客出境登記表上姓名欄內
    填寫「沈心莉」及記載入境班次、啟程地、出生日期、國籍
    、護照號碼、入出境證字號、戶籍地等資料，被告及阿邦均
    未在旅客簽名欄【SIGNATURE 】內簽名，即由阿邦持上開旅
    客出境登記表供入出境管理局查驗之事實，業經本院認定如
    前，則依前揭判決要旨，上開旅客出境登記表之姓名欄內所
    填寫之「沈心莉」姓名及其上記載之其餘資料，其作用僅有
    識別旅客人稱之用，而無簽名或類似與簽名有同一效力。而
    刑法上偽造文書罪章所指之文書，除必須具備有體性、文字
    性、持續性、意思性等要件外，尚須存有足以表彰一定之製
    作名義人之名義性時，該等記載方可認為係文書，是上開旅
    客出境登記表既未經被告或阿邦於旅客簽名欄內簽名，即無
    從表彰一定之製作名義人之名義性，自不屬於刑法上偽造文
    書罪章所指之文書。則被告雖有代阿邦填寫旅客姓名為沈心
    莉之出境登記表，並提出供入出境管理局查驗之行為，亦不
    構成偽造私文書及行使偽造私文書之犯行，惟公訴人認此部
    分與被告所犯上開未經許可入境罪間，有牽連犯之裁判上一
    罪關係，爰不另為無罪之諭知。
據上論斷，應依刑事訴訟法第273 條之1 第1 項、第284 條之1
、第299 條第1 項前段，修正後入出國及移民法第74條，刑法第
11條前段、第2 條第1 項前段、第38條第1 項第3 款、修正前第
28條、第41條第1 項前段，廢止前罰金罰鍰提高標準條例第2 條
，中國民國九十六年罪犯減刑條例第2 條第1 項第3 款，第7 條
、第9 條，判決如主文。
本案經檢察官林豐正到庭執行職務。
中    華    民    國    97    年    12    月    31    日
                  刑事第一庭    法  官  王雅苑
以上正本證明與原本無異。
如不服本判決應於收受判決後10日內向本院提出上訴書狀，並應
敘述具體理由；其未敘述上訴理由者，應於上訴期間屆滿後20日
內向本院補提理由書（均須按他造當事人之人數附繕本）。「切
勿逕送上級法院」。
                                書記官  張簡純靜
中    華    民    國    97    年    12    月    31    日
附錄本案論罪科刑法條全文：
修正後入出國及移民法第74條
未經許可入國或受禁止出國處分而出國者，處3 年以下有期徒刑
、拘役或科或併科新臺幣9 萬元以下罰金。


司法院資訊處製作；財團法人民間司法改革基金會備份。
